臺灣嘉義地方法院刑事判決　　　　　　　 95年度訴字第743號
公　訴　人　臺灣嘉義地方法院檢察署檢察官
被　　　告　甲○○
選任辯護人　汪玉蓮律師
上列被告因常業重利等案件，經檢察官提起公訴（九十五年度偵
字第四三六五、五二五○號），被告於準備程序中就被訴事實為
有罪之陳述，經本院裁定由受命法官獨任進行簡式審判程序，判
決如下：
    主      文
甲○○以乘他人急迫貸以金錢，而取得與原本顯不相當之重利為
常業，處有期徒刑拾月，減為有期徒刑伍月，扣案之機車租賃約
定承諾切結書、機車買賣合約書各壹紙及空白商業本票壹本（共
貳拾肆張）均沒收；又於檢察官偵查時，證人於案情有重要關係
之事項，供前具結，而為虛偽陳述，處有期徒刑陸月，減為有期
徒刑參月。應執行有期徒刑柒月又拾伍日，扣案之機車租賃約定
承諾切結書、機車買賣合約書各壹紙及空白商業本票壹本（共貳
拾肆張）均沒收。
    事實及理由
一、本案犯罪事實及證據均引用檢察官起訴書（如附件）之記載
    ，另犯罪事實欄一(一)第十四行「並扣得機車租賃約定承諾讓
    渡證書、機車買賣合約書各一張」應更正為「並扣得甲○○
    所有供重利所用之機車租賃約定承諾切結書、機車買賣合約
    書各一紙及供重利預備所用空白商業本票一本（共二十四張
    ）」，起訴書附表編號三號「車牌號碼ＧＦ三—九五五號輕
    型機車」應更正為「車牌號碼ＧＦ三—九五五號重型機車」
    、犯罪事實欄一(二)第九行「具結後虛偽陳述」應更正為「供
    前具結後虛偽陳述」，證據欄並補充「被告甲○○於本院之
    自白、證人丙○○、乙○○、戊○○於本院之證詞」。
二、被告甲○○行為後，刑法於民國九十四年二月二日修正公布
    ，並於九十五年七月一日施行，其中有關本件情形：
  (一)修正前刑法第三百四十五條規定：「以犯第三百四十四條之
    罪為常業者，處五年以下有期徒刑，得併科三千元以下罰金
    。」修正後刑法已刪除該條規定。因被告所為重利之行為為
    多數，依修正後之法律，須就重利之行為數分論併罰，其刑
    度顯較依修正前刑法第三百四十五條之規定，僅論以常業重
    利一罪為重，經比較之結果，自以被告行為時之法律，對於
    被告較為有利。
  (二)刑法第五十一條第五款原規定多數有期徒刑合併應執行之刑
    不得逾二十年，刑法九十五年七月一日修正施行後，提高合
    併應執行之最高度刑期為三十年，又定執行刑為科刑事項，
    影響及行為人刑罰法律效果，自有就新舊法比較必要（最高
    法院九十五年第八次刑事庭會議決議參照），比較結果，以
    被告行為時之舊法有利，應依新法第二條第一項前段規定，
    適用最有利於行為人之法律，即行為時之舊法。
  (三)綜其全部罪刑之結果而為比較後，以上均應適用行為時之規
    定。
三、又按刑法之常業犯，指反覆以同種類行為為目的之社會活動
    之職業性犯罪而言，至於犯罪所得之多寡，是否恃此犯罪為
    唯一之謀生職業，則非所問。本件被告從事起訴書犯罪事實
    欄一(一)所示行為期間，每月均有固定比例之收入，顯已符合
    常業犯具有反覆性、連續性及可確定性之本質，故堪信被告
    係基於常業之意思為之，並恃該犯罪行為維生甚明。核被告
    就起訴書犯罪事實欄一(一)所示行為，係犯修正前刑法第三百
    四十五條之常業重利罪；就犯罪事實一(二)所示行為，係犯刑
    法第一百六十八條之偽證罪。被告所犯上開二罪，犯意各別
    ，行為不同，自應予分論併罰。被告對其所虛偽陳述之案件
    ，於裁判確定前即本院九十五年度簡上字第九二號侵占案件
    九十五年六月二十三日審理期日時已對上開犯罪事實自白不
    諱，雖其嗣後對於該項自白有所翻異，仍依刑法第一百七十
    二條規定就其所犯偽證罪部分減輕其刑。爰審酌被告係高職
    畢業之智識程度，正值壯年，肢體健全，不思勞動獲取報酬
    ，其貸與金錢所得之重利，對社會交易秩序所造成之損害，
    作證時就案情重要事項為虛偽之證言，已對國家司法偵查之
    正確性產生重大危害，影響司法調查程序之進行，嚴重妨害
    司法正義之實現，除浪費國家司法資源外，亦使丁○○因此
    招致訟累，兼衡被告犯後迄至本院九十六年九月二十八日審
    理期日時，始坦認本案全部犯行等一切情狀，分別量處如主
    文所示之刑。再按犯罪在中華民國九十六年四月二十四日以
    前者，除本條例另有規定外，依下列規定減刑：一、死刑減
    為無期徒刑。二、無期徒刑減為有期徒刑二十年。三、有期
    徒刑、拘役或罰金，減其刑期或金額二分之一。中華民國九
    十六年罪犯減刑條例第二條第一項定有明文。查被告本案犯
    罪時間均在中華民國九十六年四月二十四日以前，復無不得
    減刑之例外情形，自合於上開條例第二條第一項第三款之規
    定，應分別減其宣告刑二分之一，並定其應執行之刑。末按
    受六月以下有期徒刑或拘役之宣告，得易科罰金者，以犯最
    重本刑為五年以下有期徒刑以下之刑之罪為限，刑法第四十
    一條規定甚明。查被告所犯刑法第一百六十八條之偽證罪，
    其法定最重本刑為七年以下有期徒刑，與上開得易科罰金者
    ，以犯最重本刑為五年以下有期徒刑以下之刑之規定不合，
    自不得易科罰金。又數罪併罰中之一罪或數罪，依刑法規定
    得易科罰金，若因與不得易科之他罪併合處罰結果而不得易
    科罰金時，原可易科部分所處之刑，自亦無庸為易科折算標
    準之記載（司法院大法官會議釋字第一四四號解釋參照），
    故被告所犯上開二罪，即不得諭知易科罰金，附此敘明。
四、至扣案之機車租賃約定承諾讓渡證書、機車買賣合約書各一
    紙及供重利預備所用空白商業本票一本（共二十四張）均為
    被告所有，分別供犯本案重利罪所用及供重利罪預備所用之
    物，業據被告供承在卷，併均依刑法第三十八條第一項第二
    款之規定宣告沒收。另扣案之本票及國民身分證影本、全民
    健康保險卡影本等物，係借款人持交被告作為借款擔保之用
    ，尚非屬被告所有，或因犯罪所得之物，爰不予諭知沒收。
五、依刑事訴訟法第二百八十四條之一、第二百七十三條之一第
    一項、第二百九十九條第一項前段、第三百十條之二、第四
    百五十四條第二項，刑法第二條第一項前段、第三百四十五
    條（修正前）、第一百六十八條、第一百七十二條、第五十
    一條第五款（修正前）、第三十八條第一項第二款，中華民
    國九十六年罪犯減刑條例第二條第一項第三款、第七條、第
    十條第一項，判決如主文。
本案經檢察官陳志川到庭執行職務。
中　　華　　民　　國　九十六　年　  十  　月   十二 　日
                  刑事第三庭    法　官　鄭雅文
上列正本證明與原本無異。
如不服本判決，應於判決送達後十日內向本院提出上訴狀，上訴
書狀依法應敘述具體理由，如未敘述具體理由者，應於上訴期間
屆滿後二十日內補提理由書於本院（均應附繕本）。告訴人或被
害人如對於本判決不服者，應具備理由請求檢察官上訴，其上訴
期間之計算係以檢察官收受判決正本之日期為準。
中　　華　　民　　國　九十六　年　  十  　月   十二 　日
                              　書記官　鄭翔元
附錄論罪科刑法條：
刑法第三百四十五條（修正前）
以犯前條之罪為常業者，處五年以下有期徒刑，得併科三千元以
下罰金。
刑法第一百六十八條
於執行審判職務之公署審判時或於檢察官偵查時，證人、鑑定人
、通譯於案情有重要關係之事項，供前或供後具結，而為虛偽陳
述者，處七年以下有期徒刑。
